---
# Documentation: https://sourcethemes.com/academic/docs/managing-content/
title: "Os discursos de posse presidenciais ao Congresso"
subtitle: "Uma breve análise textual quantitativa"
summary: ""
authors: ["admin"]
tags: []
categories: []
date: 2019-01-05T21:25:15-03:00
featured: true
draft: false
output:
  fig_caption: TRUE
# Featured image
# To use, add an image named `featured.jpg/png` to your page's folder.
# Focal points: Smart, Center, TopLeft, Top, TopRight, Left, Right, BottomLeft, Bottom, #BottomRight.
image:
  caption: ""
  focal_point: "Center"
  preview_only: false
# Projects (optional).
#   Associate this post with one or more of your projects.
#   Simply enter your project's folder or file name without extension.
#   E.g. `projects = ["internal-project"]` references `content/project/deep-learning/index.md`.
#   Otherwise, set `projects = []`.
projects: []
---

```{r, include = FALSE}
packages <- c("tidyverse", "quanteda", "tidytext", "ggthemes", "ggpubr", "plotly")

pkgTest <- function(x)
{
  if (!require(x,character.only = TRUE))
  {
    install.packages(x,dep=TRUE)
    if(!require(x,character.only = TRUE)) stop("Package not found")
  }
}


lapply(packages, pkgTest)

devtools::install_github("kbenoit/readtext") 

library(readtext)
library(drlib)
library(captioner)

figure_nums <- captioner::captioner(prefix = "Figura ")

myCorpus <- corpus(readtext("C:\\Users\\Rodrigo\\Desktop\\Discursos\\Congresso\\*.txt")) 
  

sumario <- summary(myCorpus) 

frases <- ggplot(sumario, aes(reorder(Text, -Sentences), Sentences)) +
geom_col() +
theme_minimal() +
ggtitle("Frases") +
xlab("Discursos") +
ylab("Número de frases") +
scale_x_discrete(labels = c("Collor", "Lula II", "Dilma II", "FHC II",
                    "Dilma I", "FHC I", "Lula I", "Bolsonaro")) +
  theme(plot.title = element_text(hjust = 0.5))


palavras <- ggplot(sumario, aes(reorder(Text, -Tokens), Tokens)) +
geom_col() +
theme_minimal() +
ggtitle("Palavras") +
xlab("Discursos") +
ylab("Número de palavras") +
scale_x_discrete(labels = c("Collor", "Dilma II", "Lula II", "Lula I",
                    "Dilma I", "FHC I", "FHC II", "Bolsonaro")) +
  theme(plot.title = element_text(hjust = 0.5))
  
```

A cerimônia de posse presidencial possui diversos ritos que marcam a transição de um governo a outro. Do passeio com o Rolls-Royce até a foto oficial no gabinete presidencial do novo presidente junto com sua equipe ministerial, um dos momentos mais aguardados é o discurso presidencial. Logo após jurar no Congresso Nacional "manter, defender e cumprir a Constituição, observar as leis, promover o bem geral do povo brasileiro, sustentar a união, a integridade e a independência do Brasil", é feito o primeiro pronunciamento ao país como presidente empossado.

Reunimos aqui os discursos que todos os presidentes eleitos pós-1988 proferiram em sua posse diante dos Senadores e Deputados. É frequente que o discurso feito no Parlatório, mais informal e diante dos presentes na Praça dos Três Poderes, tenha mais repercussão. No entanto pela dificuldade de encontrar todos eles (de Collor, FHC I e II, para ser mais específico), nos ateremos aos discursos que são mais longos e costumam expor compromissos, objetivos e metas a serem cumpridos ao longo do novo mandato. 

Na figura 1 observamos duas formas diferentes de se medir o tamanho dos discursos, pelo número de palavras e número de frases. Nos dois gráficos se destacam os discursos de Collor e Bolsonaro, a primeiro pela sua longa extensão (6665 palavras e 261 frases) e o segundo pela sua brevidade (1304 palavras e 49 frases). Os discursos de FHC, Lula e Dilma não diferem tanto, principalmente quando observamos o número de frases, mas o tucano tende a discursar menos que os presidentes PTistas. É curioso que a tendência é que os discursos de posse de segundo mandato tendem a serem maiores. Talvez seja pelo fato de não terem que apenas fazerem pactos e propostas para o governo futuro mas também fazer um balanço do governo anterior e de seu desempenho.


  
```{r, echo = FALSE,  fig.dim = c(10,4)}  



plotly_palavras <- ggplotly(palavras, tooltip = "Tokens")
plotly_palavras$x$data[[1]]$text <- plotly_palavras$x$data[[1]]$text %>% 
                                    gsub("Tokens", "Palavras", .)

                
plotly_frases <- ggplotly(frases, tooltip = "Sentences")
plotly_frases$x$data[[1]]$text <- plotly_frases$x$data[[1]]$text %>% 
                                    gsub("Sentences", "Frases", .)
                                    
figura1_plotly <- subplot(plotly_palavras, plotly_frases) %>% 
layout(title = "Extensão dos discursos em número de palavras e frases")

```


```{r, echo = FALSE,  fig.dim = c(9,4)}  


# features <-  dfm(myCorpus, 
#                  remove = stopwords(language = 'portuguese', source = "stopwords-iso"), 
#                  remove_punct = TRUE) %>%
#   dfm_remove(stopwords("portuguese", "snowball")) 
# 
#   tidy(features) %>%
#   group_by(document) %>%
#   top_n(19) %>%
#   ungroup() %>%
#   ggplot(aes(reorder_within(term, count, document), count,
#              fill = document
#   )) +
#   geom_col(alpha = 0.8, show.legend = FALSE) +
#   scale_x_reordered() +
#   coord_flip() +
#   facet_wrap(~document, ncol = 4, scales = "free") +
#   scale_y_continuous(expand = c(0, 0))
#   
#   
#   features <-  dfm(myCorpus, 
#                    remove = stopwords(language = 'portuguese', source = "stopwords-iso"), 
#                    remove_punct = TRUE) %>%
#     dfm_remove(stopwords("portuguese", "snowball")) %>%
#    dfm_trim(min_termfreq = 4, max_docfreq = 7)
# 
#   tidy(features) %>%
#   bind_tf_idf(document, term, count) %>%
#   arrange(desc(tf_idf)) %>%
#   mutate(term = factor(term, levels = rev(unique(term)))) %>%
#   group_by(document) %>%
#   top_n(12, tf_idf) %>% 
#   ungroup() %>%
#   mutate(term = reorder(term, tf_idf)) %>%
#   # filter(count > 1) %>%
#   ggplot(aes(term, tf_idf, fill = document)) +
#   geom_col(show.legend = FALSE) +
#   labs(x = NULL, y = "tf-idf") +
#   facet_wrap(~document, ncol = 4, scales = "free") +
#   coord_flip()
# 
# 
# features <-  dfm(myCorpus, 
#                  remove = stopwords('portuguese', "stopwords-iso"), 
#                  remove_punct = TRUE) %>%
#   dfm_remove(stopwords("portuguese", "snowball")) 
# 
# textplot_wordcloud(features, comparison = TRUE, min_count = 1)
# 
# simil <- textstat_simil_old(features)
# 
# lexstat <- textstat_lexdiv(features, "R")
# lexstat <- mutate(lexstat, 
#                   document = factor(document,
#                                     levels = lexstat$document[order(lexstat[["R"]])]))
# 
# ggplot(as.data.frame(lexstat), aes(R, document)) +
#   geom_point()

# 
# 
# 
# 
# 
# 
# 
# ggsave("C:\\Users\\Rodrigo\\Desktop\\Discursos\\tf_idf.png", 
#        plot_discursos, device = "png", width = 30, height = 120, unit = "cm")
# 
# 
# 
# 
# 
# 
# features <-  dfm(myCorpus, 
#                  remove = stopwords('portuguese', "stopwords-iso"), 
#                  remove_punct = TRUE) %>%
#   dfm_remove(stopwords("portuguese", "snowball")) %>%
#   dfm_trim(max_docfreq = 7) %>%
#   dfm_tfidf("prop")
# 
# ca <- textmodel_ca(features, nd = 2)
# ggplot(as.data.frame(ca$rowcoord), aes(Dim1, Dim2, label = rownames(ca$rowcoord))) +
#   geom_point() +
#   geom_text(aes(label = rownames(ca$rowcoord)))



```


